【裁判字號】    94,上訴,2559
【裁判日期】    950404
【裁判案由】    違反槍砲彈藥刀械管制條例等
【裁判全文】
臺灣高等法院刑事判決                94年度上訴字第2559號
上  訴  人
即  被  告  乙○○
                      8樓(
選任辯護人  劉君豪律師
上列上訴人因違反槍砲彈藥刀械管制條例等案件，不服臺灣桃園
地方法院93年度訴字第1152號，中華民國94年4月11日第一審判
決（起訴案號：臺灣桃園地方法院檢察署92年度偵字第16750號
），提起上訴，本院判決如下：
    主  文
原判決關於違反槍砲彈藥刀械管制條例暨定應執行刑部分撤銷。
乙○○連續共同未經許可，製造可發射子彈具有殺傷力之槍枝，
累犯，處有期徒刑拾貳年。併科罰金新臺幣壹佰萬元，罰金如易
服勞役，以罰金總額與陸個月之日數比例折算。扣案如附表一至
三所示之物，均沒收。
    事  實
一、乙○○曾因違反組織犯罪條例、槍砲彈藥刀械管制條例及賭
    博等案件，經臺灣臺北地方法院分別判處有期徒刑十月、一
    年二月及三月確定，定執行刑有期徒刑二年，於民國八十八
    年六月三十日執行徒刑完畢。竟仍不知悔改，復於九十一年
    十二月間，與綽號「小曹」之成年男子（檢察官認係「曹世
    健」另案偵辦並通緝中）基於概括之犯意聯絡，於如下時、
    地，持如各附表所示各式改造工具，及本不具殺傷力，非槍
    砲彈藥刀械管制條例之槍、彈等物，或與小曹共同改造（製
    造），或單獨製造，如各附表具有殺傷力之槍、彈成品及半
    成品等違禁物：
（一）於九十一年十月間，由乙○○出資請其太太出面承租桃園
      縣楊梅鎮梅岡巷十四弄二十三號（以下簡稱楊梅處所），
      並自十二月間起，由「小曹」持如附表一所示各式改造槍
      、彈用之工具，乙○○則從旁共同持該各式工具，邊學習
      邊參與改造如附表三所示編號一至七之各式具殺傷力槍、
      彈，再由「小曹」交由乙○○持往如附表三編號一至七之
      各地點藏放。二人並陸續基於如前概括犯意，共同製造如
      附表一編號一至六所示具殺傷力及不具殺傷力之槍枝成品
      、半成品，及編號七至編號十一之各式槍、彈零件。嗣於
      九十一年十二月三日凌晨，適楊梅分局警員鍾任峻於梅岡
      巷附近路上，盤查自稱「周昆治」之韋姓男子，發現其非
      真正之周昆治，其人改稱姓名為「甲○○」，警方查尋資
      料，發現甲○○有槍砲案件前科，甲○○謂其於楊梅處所
      ，有身份證明資料，願帶警往查，警方因合理懷疑其涉有
      刑案，且無過失相信「甲○○」為楊梅處所之所有人，而
      於「甲○○」同意下，至楊梅處所搜索，並發現真正之周
      昆治亦在場，且以目視發現其房間內有毒品及施用器具，
      又為免其他房間內有足以危害警察之人及武器，遂逐間搜
      索，扣得如附表一所示槍、彈及各式工具等物，並查獲屋
      內之乙○○、朱礸魁、莊梅俶、周昆治及「甲○○」之韋
      姓男子（均另案偵結起訴），綽號「小曹」之男子則趁隙
      自陽台逃逸。
（二）乙○○於交保後，竟又單獨基於同前之概括犯意，於九十
      二年七月間起，在桃園縣中壢市○○路一三七號八樓之三
      （以下簡稱中壢處所）租屋居住，自行購置及利用先前與
      「小曹」共同持有之如附表二所示各式工具，再自行購買
      玩具手槍、彈、雜誌等物，以其向「小曹」習得之知識及
      其共同參與改造槍、彈之經驗，獨自改造如附表二編號一
      至九之具殺傷力及尚不具殺傷力之手槍、子彈，及編號十
      之手槍半成品、編號十六之子彈半成品，另持有屬炸彈或
      爆裂物主要組成零件之如附表二編號十一之火藥，及編號
      十三之銅質電雷管一支（尚持有非槍砲彈藥刀械管制條例
      所管制違禁物之編號十二雷管四枚、編號十三電發火頭十
      一支、編號十四工業子彈二百十顆），圖使槍枝更具威力
      。
二、乙○○經檢察官傳喚無著，予以通緝，嗣於九十二年十月九
    日下午二時四十分許，為警於中壢處所查獲，並扣得如附表
    二所示等物（其中編號十二雷管四枚、編號十三電發火頭十
    一支，編號十四工業子彈二百十顆，非屬管制物品）。乙○
    ○到案後，因前犯施用第一、二級毒品案件，檢察官依法命
    入臺灣桃園看守所附設勒戒處所，執行觀察、勒戒。於此期
    間，乙○○自行陸續向警察供出其與「小曹」者，居住於前
    述桃園縣楊梅鎮梅岡巷十四弄二十三號處所期間，所共同製
    造如附表三所示之槍彈，並由警察借提攜同，先後於：（一
    ）如附表三編號一所示時地，查扣編號一具殺傷力之改造玩
    具手槍一支。（二）如附表三編號二、三所示時地，查扣編
    號二、三具殺傷力之槍枝一支及子彈一顆。（三）如附表三
    編號四至六所示時地，查扣編號四至六之具殺傷力槍枝共三
    枝，及子彈六顆（其中一顆不具殺傷力）。（四）如附表三
    編號七所示時地，查扣具殺傷力，編號七所示具殺傷力之槍
    枝一枝。其後，乙○○停止戒治出所，竟於同年四月六日，
    在龍潭鄉○○街一百六十九巷十一弄四十七號前，為警查獲
    其持有先前與「小曹」共同改造所遺留下如附表三編號八之
    土造金屬槍管一枝。
三、案經桃園縣政府警察局楊梅分局、中壢分局、平鎮分局及桃
    園分局，分別報請臺灣桃園地方法院檢察署檢察官偵查起訴
    。
    理  由
壹、證據能力部分：
一、辯護人辯稱：證人鄭豐慶、鍾任峻警偵訊筆錄，證人朱讚魁
    、陳威良、陳秀玉、張明振、盧世勛偵訊筆錄，莊梅淑、周
    昆治、甲○○井詢筆錄，均屬被告以外之人，於審判外陳述
    ，均無證據能力乙節，按被告以外之人於檢察官偵訊所為證
    詞，除顯有不可信之情況外，得為證據，刑事訴訟法第一百
    五十九條之一第二項定有明文，有關上開證人之偵訊筆錄，
    係檢察官依法訊問，並無何特別不可信之情況，依法自有證
    據能力，辯護人此部分所辯，尚有誤會，至於警詢筆錄部分
    ，依刑事訴訟法第一百五十九條之一第一項規定，尚無證據
    能力，辯護人此部分所辯，為有依據，自屬可採。至於槍、
    彈鑑定之鑑定報告書部分，原審辯護人固一度有爭執，惟其
    後不再爭執證據能力，於本院亦具狀稱：有證據能力等語（
    本院卷第八二頁反面），是該等鑑定報告書，業經當事人、
    辯護人之同意，具證據能力，本院自毋庸另行傳喚此等實際
    實施鑑定之自然人，合先敘明。
二、辯護人辯稱：搜索楊梅處所及中壢處所，均不合法，扣得之
    物，無證據能力等語，經查：
（一）有關楊梅處所搜索之經過，證人即承辦員警鍾任峻結於原
      審證稱：我跟另一名同事執行巡邏勤務，經過楊梅高中旁
      邊梅崗巷發現一個男子在講電話，看到我們的巡邏車神色
      慌張，我們把車子靠近想盤查他，他見狀想逃跑，我們二
      人下車把他攔住，請他出示證件，他說沒有帶證件，並自
      稱「周昆治」，恰好周昆治屬於我管區內的治安人口，馬
      上被我視破他報假名，他又沒有帶證件，我們請他回去派
      出所，要求他說出真實姓名及住居所，他又改稱名「甲○
      ○」，我要他以身分證證明，他說可以帶我去他在梅崗巷
      暫住處拿出身分證，我們先以電腦查詢，發現「甲○○」
      有很多槍砲案件之前科，懷疑此人住處可能藏有槍、彈及
      其他嫌疑人，我們三名警員陪同自稱「甲○○」者進去屋
      內，他帶我們到他的房間，一開門就發現真正的周昆治及
      被告二人正在房裡睡覺，桌上及圾垃筒內都發現施用毒品
      的器具，遂進行搜索（扣押），因懷疑屋內其他房間內亦
      藏有他人及毒品，我們就要求其他房間內之人開門並執行
      搜索，在其中一個房間發現霰彈槍、土製掌心雷、改造貝
      瑞塔及改造槍械工具一批。掌心雷好像是在一個盒子裡面
      找到的，貝瑞塔忘記在哪裡找到的，霰彈槍是被告自己供
      出來的，在吊衣服鐵架上面有吊一個包包，在包包裡面找
      到。有槍的這間原本反鎖，裡面的人（朱礸魁）不肯開門
      ，被告叫房間裡的人開門，門才打開。被告有同意我們搜
      索扣押，並在搜索扣押筆錄上簽名。被告在現場說改造槍
      、彈都是他的，後來推給一名「小曹」之男子，有說是「
      曹世健」，我們並提示檔案相片供其指認無誤，其他人則
      都說他們平常並不住在那裡。乙○○有出示租賃契約書，
      承租人好像是他或他太太。開始搜索時，無法確認屋內的
      人均遭到控制，因為有一個房間的門不開，而先搜其他二
      個房間，除了沒有開門的房間外，可以確定屋內其他地方
      沒有人藏匿等語（原審卷二第一三五頁，第一三七頁至一
      三八頁，第一四二頁至一四三頁），另證人即當日與被告
      同遭逮捕之朱礸魁（所涉本案部分業經檢察官不起訴處分
      確定）亦證稱：案發當日有一位被告身邊的「小弟」至楊
      梅高中附近打電話，被員警發現認為行跡可疑，被帶同持
      該「小弟」之鑰匙至被告住處開門搜索，警察敲我所待的
      房間門一會兒後，我開門，警察發現槍枝，是被告自己交
      出來的等語（原審卷三第六七至六九頁）。且被告對於上
      開證人所述，並不爭執，是證人所言，即可採信，據此，
      顯然是被告同意搜索，並有搜索扣押筆錄在卷可參（偵卷
      第二二○六六號卷第三十頁反面），自符合刑事訴訟法第
      一百三十條之一規定，何況，警方進屋之原因，乃自稱「
      甲○○」之韋姓男子，為提出足以證明自己身分之證件，
      而同意警察至其住處搜索，依此情狀，警察相信已得合法
      同意，並無不當，況警察打開房門，即發現屋內之被告及
      周昆治，並明顯可見毒品違禁物，依法自當以現行犯逮捕
      被告等人，且基於保護自身安全，檢視屋內其他可能藏匿
      人、槍砲等違禁物之處所，而為逕行搜索，依同法一百三
      十條，第一三百三十一條規定，自屬合法之搜索。至於警
      察縱未依刑事訴訟法第一百三十一條第三項規定，於執行
      扣押後三日內陳報「檢察官」及「法院」，惟此「三日內
      」陳報或報告之期間規定，並非所謂失權或不變期間之性
      質，檢警逾期陳報或報告，雖可能發生行政懲戒或懲處之
      行政責任，惟對於訴訟行為之效力仍無影響（最高法院九
      十三年度台上字第一六三一號判決意旨參照），何況，縱
      認警方搜索有瑕疵（實則並無），衡諸槍砲對社會安全、
      人民生命、自由、財產權利影響巨大，依刑事訴訟法第一
      百五十四條之四規定，亦有證據能力，是辯護人此一所辯
      ，即有誤會。
（二）有關中壢處所搜索、扣押部分，辯護人辯稱：警方未得被
      告同意搜索，且不符逕行搜索要件，而警察搜索、扣押時
      竟通知電子媒體前來拍攝，已違反偵查不公開規定，採證
      違法，自無證據能力等語，經查：證人即桃園縣警察局中
      壢分局警員張明振於原審結證稱：我們接獲線報發現被告
      是通緝犯，上級派遣二個小隊到該場埋伏，因為被告有槍
      砲案件之前科，並且線報說他可能有槍，我們懷疑與當月
      六日甫發生之中壢電氣行夫婦雙屍命案有關，所以去現場
      逮捕。執行逮捕前一天，我們還去現場勘驗，確定裡面有
      人，但還不確定是否被告。逮捕當日我們在租屋處八樓等
      候有人出來，我們才衝進去，並逮捕自屋內走出的二人，
      其中一人是被告，另一人為盧世勛。被告身上還背了一個
      包包，我們先查明那一位是乙○○，被告先報出假名『陳
      威良』，並拿出陳威良身分證，因為我們有先查證被告之
      長像，所以發現那是一張偽造的身分證，逮捕被告時有觸
      摸到他的背包有硬物，並且從門口走道望進屋內也有發現
      桌上有改造工具，懷疑背包內有槍枝而執行搜索。確認被
      告是通緝犯乙○○之後即加以逮捕，並且搜索背包後發現
      有改造手槍。其餘改造工具、子彈、零件是進入屋內搜索
      扣押的，大部分都放在屋內二只工具箱內。屋內是一整間
      套房，箱子旁也有散落的工具，被告被逮捕時自己說屋內
      還藏有改造工具，並告訴我們改造工具在箱子裡，我們才
      去找出來，他的房間不大。搜索完畢後，有於三日內陳報
      法院等語（原審卷一第一二九至一三四頁），並提出准予
      備查搜索函影本附卷（同上卷第一五三頁），據此，被
      告遭逮捕時，確已在通緝中，有通緝書在卷可參（偵卷第
      二二○六六號卷第一四一頁），則警方自得依刑事訴訟法
      第一百三十一條第一項第一款，對之逕行搜索，至於警察
      於逮捕前，雖曾勘查現場，惟其目的係在確信線民提供之
      線索是否實在，與不能據此認無情況急迫情形。至於被告
      辯稱：警方破門而入乙節，惟揆諸逮捕槍砲案件通緝犯，
      本即不能期待被告會自行開門，是破門而入之執行方法，
      不違比例原則，警察逮捕被告後，對被告背包實施同法
      第一百三十條之附帶搜索，進而發現並扣押槍枝，而屋內
      尚有同案被告盧世勛在場，且該處為目視可及之出租套房
      ，本屬被告立即控制範圍，警方自得搜索之，且基於「保
      護性掃視」原則，警方搜索是否另有足以危害安全之人、
      物，進而發現應扣押之槍、彈及改造工具等，其搜索、扣
      押自屬合法。至媒體記者至現場拍攝並公開播放部分，
      證人張明振、陳朝垣、臧子德三人均不否認當日逮捕被告
      後，有媒體前來拍攝、照相，惟均否認係其等通知媒體，
      原審函詢被告所辯稱之各家電子媒體：中國電視股份有限
      公司、聯意製作股份有限公司（TVBS）、臺灣電視事業股
      份有限公司及中天電視台等，除中天電視台未回覆外，中
      國電視股份有限公司及聯意製作股份有限公司（TVBS），
      均回覆本院稱當日未有製播與本案搜索有關之新聞，有各
      公司函覆之回函在卷可查，另臺灣電視事業股份有限公司
      回函稱有製播此則新聞，並提出測錄光碟片一片。原審勘
      驗結果：（一）該新聞是以報導中壢雙屍命案為主要內容
      ；（二）報導內容提到在中壢查獲二男一女持有槍、彈，
      不排除與雙屍體命案有關；（三）新聞畫面有出現被告正
      面影像約一秒鐘，其餘畫面均係背面及槍、彈之畫面等情
      （原審卷二第五頁），足見本案執行搜索、扣押時確有電
      子媒體在場，惟尚難證明有多家媒體拍攝，又無明確證據
      證明係司法警察洩露該偵查中事項予媒體，衡諸各媒體均
      有專人派駐於警察（分）局，以等候是否有相關重大社會
      新聞等情，乃眾所週知之現象，本案搜索日又距中壢雙屍
      命案時隔僅數日，其引起媒體關切，自在所難免，惟既無
      證據證明係司法警察洩密，又臺灣電視事業股份有限公司
      本則新聞之處理方式，對於公眾「知的權利」及被告名譽
      、隱私之影響，尚稱允當，而無法依此得知確有司法警察
      洩密，自難認係「惡意」違反偵查不公開原則。惟本應秘
      密之程序，仍經由媒體而公開，亦屬事實，並未見司法警
      察有積極阻止媒體拍攝之行為，實難謂此程序毫無瑕疵，
      惟亦難認實施該程序之公務員違背法定程序，不能認該搜
      索、扣押不合法，因此取得之槍、彈等物，自得作為證據
      。從而辯護人認此部分搜索扣押不合法乙節，即有誤會。
（三）辯護人指稱：被告測謊部分欠缺施測人員專業資格證明等
      資料，不具證據能力等語，經查：有關被告測謊資料，確
      有測謊程序說明、同意書、身心狀況調查表、測謊問卷題
      組、生理紀錄圖、測謊儀器運作情形、施測環境評估、施
      測者專業資格證明、測謊文獻資料等在卷可參（偵字第一
      六七五○號卷第一四○至一四六頁），辯護人所指，顯有
      誤會。
貳、實體方面：
一、訊據上訴人即被告對於伊在中壢處所部分之犯罪事實，坦承
    不諱（本院卷第七三頁，原審卷三第八十頁），對於楊梅部
    分，則矢口否認，辯稱：槍、彈等均係綽號「小曹」之「曹
    世健」成年男子所製造，與伊無關。於原審所以承認，以為
    是可判輕一點等語，經查：
 （一）楊梅處所製造槍、彈部分：
     被告固否認之，惟其於原審稱：我會問曹世健槍機應如
       何處理，他就說用磨一磨就好，我就自己試著拿來磨一
       磨等語（原審卷三第七九頁），顯見被告確有參與製造
       或改造槍械之構成要件，且有附表一所示之槍、彈、改
       造工具等物，及附表三之槍、彈及槍管等物扣案可參，
       足認被告上開自白，為有證據可佐，堪予採信。再參酌
       被告經測謊顯示，其否認參與此部分改造槍械，係屬說
       謊反應，有法務部調查局測謊報告書暨測謊鑑定過程參
       考資料在卷可參（偵字第一六七五○號卷第一三八至一
       四七頁），益臻被告否認此部分犯行，為不可採。而附
       表一編號三至五，共計手槍一枝、子彈三顆，經鑑定機
       關內政部刑事警察局鑑定結果，認有殺傷力，餘槍、彈
       尚無殺傷力，附表一編號八至十一，為不具殺傷力之彈
       殼，屬槍枝零件性質之槍管、輪軸、撞針、鋼瓶及槍管
       塞等物，附表一編號十二至二十等改造工具；附表三編
       號一至七，共計槍枝六枝、子彈七顆，除編號六有一顆
       不具殺傷力，餘均認有殺傷力，編號八之土造槍管為槍
       枝主要構成零件，均有各該鑑定報告書在卷可參（偵字
       第一八六五二號卷第二二至二五頁，偵字第二二○六六
       號卷第九七至一○九頁，偵字第二二五○號卷第十六至
       十九頁，偵字第四七五九號卷第二七至三五頁，第四四
       至四五頁，偵字第一七五六六號卷第二三至二六頁，本
       院卷第一六五頁），堪認被告確有此部分製造既遂與未
       遂犯行。
     至於被告所辯之「小曹」男子，業經被告具體指出即為
       「曹世健」，並指證「曹世健」之偵查卷所附檔案相片
       ，核與證人即於楊梅處所同遭逮捕之朱礸魁證稱：確有
       「曹世健」其人，當時跑掉了等語，並指認相同之檔案
       相片（原審卷三第六九頁，第七三頁）等情相符，雖證
       人盧世勛證稱：確見過小曹於楊梅處所出現，惟所見「
       小曹」並非偵查卷上「曹世健」相片之人等語（原審卷
       二第一五一頁），堪認確有「小曹」之人，至於其真實
       身分，是否即為偵查卷相片上之「曹世健」，容或有疑
       ，惟被告所辯與「小曹」共同製造如附表一、三所示槍
       、彈等語，尚非全然無據，非不可採。至被告所辯其此
       時尚不會操作大型機械，係向「曹世健」（「小曹」）
       學習技術乙節，雖因共犯曹世健已遭通緝，無從對質，
       惟仍不影響被告確係共同參與製造槍、彈之犯行，本院
       因認無調查之必要。
（二）中壢處所製造槍、彈及持有炸彈爆裂物主要組成零件部分
      ：被告自白於中壢處所製造及持有如附表二所示槍、彈、
      屬炸彈或爆裂物主要零件之火藥、雷管等物之事實，核與
      證人即被告之女友陳秀玉於原審證稱：在被告於中壢處所
      被查獲前，曾看被告拆修槍支，警詢確實有講沒錯，當時
      不會想陷害被告等語（原審卷三第七七頁），證人盧世勳
      證稱：在警詢說看到被告改造槍枝，是實在的，查獲當日
      ，在被查獲處（按即中壢處所）看過他換裝槍管時，用銼
      刀磨滑套內槍機等語（原審卷二第一四九頁）相符，是被
      告上開自白，即有依據，且有附表二所示之槍、彈、改造
      工具等扣案可參，而附表二編號一至四，共計手槍四枝、
      經鑑定結果，具殺傷力；編號五、十之槍支半成品，不具
      殺傷力，編號六子彈九顆，其中七顆具殺傷力、二顆不具
      殺傷力，編號七之子彈二顆，認均具殺傷力；編號十四工
      業子彈，不具殺傷力，附表二編號十一之火藥，及編號十
      三之銅質電雷管一支，屬炸彈或爆裂物之主要組成零件；
      編號十二之雷管四枚、編號十三之電發火頭十一支，非槍
      砲彈藥刀械管制條例所管制之違禁物；附表二編號八、九
      ，十二至十九，為不具殺傷力之子彈、彈殼或子彈半成品
      、非管制物品之工業用子彈、改造槍管、滑套、槍枝零件
      等物，亦有鑑定報告書在卷足憑（偵字第一六七五○號卷
      第五二至七五頁，第九十至一零八頁，第一四九頁，本院
      卷第一六五頁）。觀此等物品數量非微，另輔以如附表二
      編號二十至三十二之各式改造工具，是被告亦坦承此部分
      犯行為其一人所為，即有依據，足認被告單獨製造槍、彈
      既、未遂之犯行。
二、被告行為後，槍砲彈藥刀械管制條例業於九十四年一月二十
    六日，經總統公布並於當日施行。修正後即現行條例將原槍
    砲彈藥刀械管制條例第十一條刪除，並與原該條例第八條、
    第十條合併修正移列為修正後該條例第八條，且修正後該條
    例第八條第一項規定，未經許可，製造可發射金屬或子彈具
    有殺傷力之各式槍砲罪之刑度，業已提高為無期徒刑或五年
    以上有期徒刑，併科新台幣一千萬元以下罰金；另同條第五
    項同保有未遂犯處罰之規定。至同條例第十二條、第十三條
    則未修正。比較新舊法之結果，以修正前之槍砲彈藥刀械管
    制條例第十一條第一項所定「五年以上有期徒刑，併科新台
    幣一千萬元以下罰金」之刑，較有利於被告，依刑法第二條
    第一項但書規定，應適用最有利於被告之法律即修正前槍砲
    彈藥刀械管制條例第十一條第一項、第五項罪刑論處。故核
    被告所為，製造扣案如附表一、三，及附表二所示具殺傷
    力之槍枝、子彈，及尚不具殺傷力如附表一、二之槍枝、子
    彈等行為，均係違反槍砲彈藥刀械管制條例第十一條第一項
    、第五項之未經許可製造可發射子彈之具殺傷力槍枝既遂、
    未遂罪，及同條例第十二條第一項、第五項之未經許可製造
    子彈既、未遂罪。附表二編號十一及編號十三第一部分，
    違反同條例第十三條第四項之未經許可，持有彈藥之主要組
    成零件罪。被告製造槍、彈既遂後，及未遂間，所持有及
    寄藏該槍、彈之行為，為較重之製造既、未遂前行為所吸收
    ，不另論罪。附表一、二所示二處之製造既、未遂槍、彈
    雖多，惟無證據足證被告與「小曹」係多次連續製造，衡諸
    製造之情形，堪認係時基於一行為決意下所為製造犯行，應
    包括評為一罪，因此，堪認被告各在楊梅處所、中壢處所接
    續製造槍、彈，各為接續犯。又其以一製造行為，同時觸犯
    製造槍枝既、未遂罪，及製造子彈既未、遂罪，應依刑法第
    五十五條前段之想像競合犯，從一重之未經許可，製造可發
    射子彈具有殺傷力之槍枝既遂罪處斷。起訴書認被告所犯製
    造槍枝及製造子彈二罪，為實質競合之二罪併罰關係，容有
    誤會；被告持有火藥、雷管之彈藥主要組成零件罪，與製
    造槍枝罪，有方法、結果及手段目的之主要關係，應依牽連
    犯，從一重之未經許可，製造可發射子彈具有殺傷力之槍枝
    既遂罪。被告前後二次製造槍枝之行為，所犯罪名相同，
    顯係基於概括犯意為之，為連續犯，應從重論以共同未經許
    可，製造可發射子彈具有殺傷力之槍枝罪論，並依刑法第五
    十六條之規定，加重其刑。被告製造如附表一、三所示槍
    彈犯行部分，與「小曹」之成年男子有犯意聯絡及行為分擔
    ，為共同正犯。如附表二編號十三之手槍半成品九枝，公
    訴人雖漏未敘明於起訴書，惟屬同一犯罪事實，基於審判不
    可分原則，自得一併審究，均附此敘明。被告曾因分別違
    反組織犯罪條例、槍砲彈藥刀械管制條例及賭博等案件，經
    臺灣臺北地方法院分別判處十月、一年二月及三月，嗣定執
    行刑有期徒刑二年，於民國八十八年六月三十日執行徒刑完
    畢。有臺灣高等法院被告全國前案紀錄表一件在卷足證。其
    於五年內再犯本案有期徒刑以上之罪，為累犯，應依刑法第
    四十七條之規定，加重其刑。
三、原審以事證明確，予以論罪科刑，故非無見，惟附表二編號
    六之九顆子彈，七顆有殺傷力，二顆無殺傷力，原審誤認僅
    一顆無殺傷力，附表三編號六部分，五顆有殺傷力，一顆無
    殺傷力，原審誤為均具殺傷力，尚有未洽，被告上訴，否認
    楊梅部分之犯行，為無理由，惟原判決既有上述可議之處，
    即屬不能維持，應由本院撤銷改判，爰審酌被告製造槍彈之
    數量，對社會治安之影響，槍彈未另犯刑案，或流入市面，
    及被告於執行強制戒治期間，自行供出六枝手槍（五枝具殺
    傷力）、子彈等，顯見其尚具悔意；既其犯罪動機、手段，
    犯後態度等一切情狀，量處如主文第二項所示之刑，諭知併
    科罰金新台幣一百萬元，罰金部分，諭知易服勞役，以罰金
    總額與陸個月之日數比例折算之標準。扣案如附表一至三所
    示之具殺傷力槍、彈，及彈、藥主要組成零件等物，為違禁
    物；不具殺傷力之槍、彈等物，固非屬違禁物，然與其餘扣
    案如附表一至三（不含附表三編號三十三）所示之改造工具
    等物，均為被告供犯本罪所用或供犯本罪預備之物，又屬被
    告所有或與「小曹」共有，均據被告供承在卷，應分別依刑
    法第三十八條第一項第一款、第二款規定，併宣告均沒收。
據上論結，應依刑事訴訟法第三百六十九條第一項前段，第三百
六十四條，第二百九十九條第一項前段，修正前槍砲彈藥刀械管
制條例第十一條第五項、第一項，刑法第十一條前段、第二條第
一項但書、第二十八條、第五十六條、第四十七條、第四十二條
第二項、第三十八條第一項第一款、第二款，罰金罰鍰提高標準
條例第二條，現行法規所定貨幣單位折算新臺幣條例第二條，判
決如主文。
本案經檢察官鄭龍照到庭執行職務。
中    華    民    國    95    年    4    月     4    日
                  刑事第十八庭審判長法  官  溫耀源
                                    法  官  段景榕
                                    法  官  周政達
以上正本證明與原本無異。
如不服本判決，應於收受送達後十日內向本院提出上訴書狀，其
未敘述上訴之理由者並得於提起上訴後十日內向本院補提理由書
（均須按他造當事人之人數附繕本）。
                                    書記官  陳菊珍
中    華    民    國    95    年    4     月    6     日
附錄：本案論罪科刑法條全文
修正前槍砲彈藥刀械管制條例第11條
未經許可，製造、販賣或運輸第四條第一項第一款所稱其他可發
射金屬或子彈具有殺傷力之各式槍砲者，處五年以上有期徒刑，
併科新臺幣一千萬元以下罰金。
未經許可，轉讓、出租或出借前項所列槍砲者，處三年以上十年
以下有期徒刑，併科新臺幣七百萬元以下罰金。
意圖供自己或他人犯罪之用，而犯前二項之罪者，處無期徒刑或
七年以上有期徒刑，併科新臺幣一千萬元以下罰金。
未經許可，持有、寄藏或意圖販賣而陳列第一項所列槍砲者，處
一年以上七年以下有期徒刑，併科新臺幣七百萬元以下罰金。
第一項至第三項之未遂犯罰之。
槍砲彈藥刀械管制條例第12條
未經許可，製造、販賣或運輸子彈者，處一年以上七年以下有期
徒刑，併 科新台幣五百萬元以下罰金。
未經許可，轉讓、出租或出借子彈者，處六月以上五年以下有期
徒刑，併 科新台幣三百萬元以下罰金。
意圖供自己或他人犯罪之用，而犯前二項之罪者，處三年以上十
年以下有 期徒刑，併科新台幣七百萬元以下罰金。
未經許可，持有、寄藏或意圖販賣而陳列子彈者，處五年以下有
期徒刑， 併科新台幣三百萬元以下罰金。
第一項至第三項之未遂犯罰之。
槍砲彈藥刀械管制條例第13條
未經許可，製造、販賣或運輸槍砲、彈藥之主要組成零件者，處
三年以上十年以下有期徒刑，併科新台幣七百萬元以下罰金。
未經許可，轉讓、出租或出借前項零件者，處一年以上七年以下
有期徒刑，併科新台幣五百萬元以下罰金。
意圖供自己或他人犯罪之用，而犯前二項之罪者，處五年以上有
期徒刑， 併科新台幣一千萬元以下罰金。
未經許可，持有、寄藏或意圖販賣而陳列第一項所列零件者，第
六月以上 五年以下有期徒刑，併科新台幣三百萬元以下罰金。
第一項至第三項之未遂犯罰之。
刑法第320條
意圖為自己或第三人不法之所有，而竊取他人之動產者，為竊盜
罪，處五年以下有期徒刑、拘役或五百元以下罰金。
意圖為自己或第三人不法之利益，而竊佔他人之不動產者，依前
項之規定處斷。
前二項之未遂犯罰之。
刑法第二百十二條
偽造、變造護照、旅券、免許證、特許證及關於品行、能力服務
或其他相 類之證書、介紹書，足以生損害於公眾或他人者，處
一年以下有期徒刑、拘役或三百元以下罰金。
中華民國刑法第二百十六條
行使第二百十條至第二百十五條之文書者，依偽造、變造文書或
登載不實事項或使登載不實事項之規定處斷。
【附表一】被告乙○○於桃園縣楊梅鎮梅岡巷十四弄二十三號經
          查獲之槍、彈及工具一覽表
┌──┬────────────┬────┬───────────────┐
│編號│ 品名及改造方式         │數 量   │鑑驗結果／備註                │
├──┼────────────┼────┼───────────────┤
│ 一 │美製霰彈槍              │一支    │不具殺傷力                    │
│    │                        │        │（槍枝管制編號：0000000000號）│
├──┼────────────┼────┼───────────────┤
│ 二 │改造掌心雷手槍          │一支    │槍管內仍具阻鐵，不具殺傷力    │
│    │                        │        │（槍枝管制編號：0000000000號）│
├──┼────────────┼────┼───────────────┤
│ 三 │改造貝瑞塔手槍          │一支    │具殺傷力                      │
│    │（含彈匣一個）          │        │（槍枝管制編號：0000000000號）│
├──┼────────────┼────┼───────────────┤
│ 四 │改造子彈，係土造金屬彈殼│二顆    │均具殺傷力（經試射用罄）      │
│    │加裝直徑8.6mm土造金屬彈 │        │                              │
│    │頭而成之土造子彈        │        │                              │
├──┼────────────┼────┼───────────────┤
│ 五 │改造子彈，係口徑0.4英吋 │一顆    │具殺傷力                      │
│    │制式子彈                │        │                              │
├──┼────────────┼────┼───────────────┤
│ 六 │改造子彈，九毫米制式子彈│一顆    │不發彈，不具殺傷力（經試射用罄│
│    │一顆                    │        │                              │
├──┼────────────┼────┼───────────────┤
│ 七 │底火                    │一八四個│玩具槍用底火片，不具殺傷力    │
├──┼────────────┼────┼───────────────┤
│ 八 │空包彈殼                │十九個  │玩具金屬空彈殼                │
├──┼────────────┼────┼───────────────┤
│ 九 │改造槍枝零件，內含：    │共八件  │1.改造槍管一支可用於槍枝管制編│
│    │1.改造手槍槍管一支      │        │  號：0000000000號之改造手槍  │
│    │2.掌心雷轉輪一個        │        │2.掌心雷轉輪一個可用於槍枝管制│
│    │3.土造撞針半成品六個    │        │  編號：0000000000號之玩具轉輪│
│    │                        │        │  手槍                        │
├──┼────────────┼────┼───────────────┤
│ 十 │ＣＯ2高壓鋼瓶           │二一個  │可用於槍枝管制編號：0000000000│
├──┼────────────┼────┼───────────────┤
│十一│槍管塞                  │五個    │可用於槍枝管制編號：0000000000│
├──┼────────────┼────┼───────────────┤
│十二│鑽台                    │一台    │                              │
├──┼────────────┼────┼───────────────┤
│十三│砂輪機                  │一台    │                              │
├──┼────────────┼────┼───────────────┤
│十四│平面拋光砂輪機          │一台    │                              │
├──┼────────────┼────┼───────────────┤
│十五│電鑽                    │一支    │                              │
├──┼────────────┼────┼───────────────┤
│十六│氣動起子                │一支    │                              │
├──┼────────────┼────┼───────────────┤
│十七│鋼刷                    │一支    │                              │
├──┼────────────┼────┼───────────────┤
│十八│銼刀                    │三把    │                              │
├──┼────────────┼────┼───────────────┤
│十九│鑽頭                    │四支    │                              │
├──┼────────────┼────┼───────────────┤
│二０│鋼鋸組                  │二把    │                              │
├──┼────────────┼────┼───────────────┤
│二一│銅條                    │十一支  │                              │
├──┼────────────┼────┼───────────────┤
│二二│工具組                  │二組    │                              │
├──┼────────────┼────┼───────────────┤
│二三│放大鏡                  │一組    │                              │
├──┼────────────┼────┼───────────────┤
│二四│彈簧                    │四六條  │                              │
├──┼────────────┼────┼───────────────┤
│二五│槍枝分解結合藍圖        │一張    │                              │
├──┼────────────┼────┼───────────────┤
│二六│鉛片                    │一片    │                              │
├──┼────────────┼────┼───────────────┤
│二七│底火測試器              │一個    │                              │
├──┼────────────┼────┼───────────────┤
│二八│研磨砂布                │四張    │                              │
├──┼────────────┼────┼───────────────┤
│二九│邊蓋螺絲                │九一粒  │                              │
├──┼────────────┼────┼───────────────┤
│三０│活塞                    │一０五粒│                              │
└──┴────────────┴────┴───────────────┘
【附表二】被告乙○○於桃園縣中壢市○○路一三七號八樓之三
          查獲之槍、彈及工具一覽表
┌──┬────────────┬────┬───────────────┐
│編號│ 品名及改造方式         │數 量   │鑑驗結果／備註                │
├──┼────────────┼────┼───────────────┤
│ 一 │改造手槍，係仿WALTHER廠 │一支    │具殺傷力                      │
│    │半自動手槍製造之金屬玩具│        │（槍枝管制編號：0000000000號）│
│    │手槍，更換土造金屬槍管改│        │                              │
│    │造而成之改造手槍（含彈匣│        │                              │
│    │一個）                  │        │                              │
├──┼────────────┼────┼───────────────┤
│ 二 │改造手槍，係仿H&K廠半自 │一支    │具殺傷力                      │
│    │動手槍製造之玩具手槍，更│        │（槍枝管制編號：0000000000號）│
│    │換土造金屬槍管改造而成之│        │                              │
│    │改造手槍（含彈匣一個）  │        │                              │
├──┼────────────┼────┼───────────────┤
│ 三 │改造手槍，係仿Derringer │一支    │具殺傷力                      │
│    │雙管手槍製造之金屬玩具手│        │（槍枝管制編號：0000000000號）│
│    │槍，車通槍管內阻鐵改造而│        │                              │
│    │成之改造手槍（含彈匣一個│        │                              │
│    │）                      │        │                              │
├──┼────────────┼────┼───────────────┤
│ 四 │改造手槍，係仿GLOCK廠半 │一支    │具殺傷力                      │
│    │自動手槍製造之金屬玩具手│        │（槍枝管制編號：0000000000號）│
│    │槍，車通槍管內阻鐵改造而│        │                              │
│    │成之改造手槍（含彈匣一個│        │                              │
│    │）                      │        │                              │
├──┼────────────┼────┼───────────────┤
│ 五 │改造手槍，係仿IMI廠UZI衝│一支    │不具殺傷力                    │
│    │鋒槍製造之玩具槍，槍管未│        │（槍枝管制編號：0000000000號）│
│    │貫通                    │        │                              │
├──┼────────────┼────┼───────────────┤
│ 六 │改造子彈，係玩具金屬彈殼│九顆    │經試射                        │
│    │加裝直徑約六至九毫米之金│        │1.其中七顆可擊發，具殺傷力。  │
│    │屬彈頭改造而成之改造子彈│        │2.其中二顆，不具殺傷力        │
├──┼────────────┼────┼───────────────┤
│ 七 │改造子彈，係九毫米制式子│二顆    │採樣一顆試射（餘一顆）        │
│    │彈截短彈頭改造而成之改造│        │其中一顆底火皿具撞擊痕跡，經試│
│    │子彈                    │        │射可擊發，均具殺傷力          │
├──┼────────────┼────┼───────────────┤
│ 八 │改造子彈，係口徑0.3英吋 │一顆    │不具火藥，不具殺傷力          │
│    │制式步槍彈殼加裝銅包衣彈│        │                              │
│    │頭而成之改造子彈        │        │                              │
├──┼────────────┼────┼───────────────┤
│ 九 │改造彈殼                │一枚    │係玩具金屬彈殼                │
├──┼────────────┼────┼───────────────┤
│ 十 │改造手槍半成品          │九支    │起訴書漏未記載，不具殺傷力    │
├──┼────────────┼────┼───────────────┤
│十一│火藥，含：              │共三一包│火藥為炸彈或爆裂物之主要組成零│
│    │1.煙火類火藥共876公克。 │        │件，為槍砲條例所列管，每包各取│
│    │2.黑色火藥共90公克。    │        │部分火藥鑑定，總計共取7.15公克│
│    │3.雙基發射火藥共30公克。│        │鑑驗，驗餘1058.85公克         │
│    │4.代拿邁炸藥共70公克。  │        │                              │
├──┼────────────┼────┼───────────────┤
│十二│雷管                    │四枚    │均是市售煙火商品供舞台戲劇用，│
│    │                        │        │非槍砲條例所列管之物          │
│    │                        │        │起訴書漏未記載                │
├──┼────────────┼────┼───────────────┤
│十三│引信，內含：            │十二條  │1.雷管為炸彈或爆裂物之主要組成│
│    │1.銅質電雷管一支        │        │  零件。                      │
│    │2.電發火頭十一支        │        │2.電發火頭為發火物，非槍砲條例│
│    │                        │        │  所列管之物。                │
├──┼────────────┼────┼───────────────┤
│十四│工業用子彈              │二一０顆│                              │
├──┼────────────┼────┼───────────────┤
│十五│制式子彈彈殼            │三枚    │                              │
├──┼────────────┼────┼───────────────┤
│十六│改造子彈半成品          │七十一顆│                              │
├──┼────────────┼────┼───────────────┤
│十七│槍枝滑套                │八個    │                              │
├──┼────────────┼────┼───────────────┤
│十八│改造槍管                │七支    │                              │
├──┼────────────┼────┼───────────────┤
│十九│改造槍枝零件            │一盒    │                              │
├──┼────────────┼────┼───────────────┤
│二０│電鑽                    │三支    │                              │
├──┼────────────┼────┼───────────────┤
│二一│砂輪機                  │一台    │                              │
├──┼────────────┼────┼───────────────┤
│二二│銼刀                    │十支    │                              │
├──┼────────────┼────┼───────────────┤
│二三│鋼鋸                    │一支    │                              │
├──┼────────────┼────┼───────────────┤
│二四│鐵鉗                    │十支    │                              │
├──┼────────────┼────┼───────────────┤
│二五│起子                    │十支    │                              │
├──┼────────────┼────┼───────────────┤
│二六│改造槍彈藍圖            │一張    │                              │
├──┼────────────┼────┼───────────────┤
│二七│皮包                    │一個    │                              │
├──┼────────────┼────┼───────────────┤
│二八│水果刀                  │一把    │                              │
├──┼────────────┼────┼───────────────┤
│二九│摺疊刀                  │一把    │                              │
├──┼────────────┼────┼───────────────┤
│三０│游標卡尺                │一支    │                              │
├──┼────────────┼────┼───────────────┤
│三一│金屬切割器              │一支    │                              │
├──┼────────────┼────┼───────────────┤
│三二│雜誌                    │二本    │                              │
├──┼────────────┼────┼───────────────┤
│三三│變造陳威良身分證        │一張    │其上被告所有之相片一幀沒收之  │
└──┴────────────┴────┴───────────────┘
【附表三】經被告乙○○於觀察勒戒、強制戒治期間自白及戒治
          出所後查獲之槍彈、工具一覽表
┌──┬─────┬───────┬─────────┬───┬────────┐
│編號│查獲時間  │查  獲  地  點│品名及改造方式    │數量  │鑑驗結果／備註  │
├──┼─────┼───────┼─────────┼───┼────────┤
│ 一 │九十二年十│桃園縣龍潭鄉干│改造手槍，係仿FN廠│一支  │具殺傷力        │
│    │月十七日十│城路三一五巷一│半自動手槍製造，換│      │（槍枝管制編號：│
│    │二時三十分│五一號對面草堆│裝土造金屬槍管改造│      │0000000000號）  │
│    │          │內            │之金屬玩具手槍（銀│      │                │
│    │          │              │色，含彈匣一個）  │      │                │
├──┼─────┼───────┼─────────┼───┼────────┤
│ 二 │九十二年十│中壢市○○○街│八釐米手槍，係仿  │一支  │具殺傷力        │
│    │月二十三日│登揚保齡球館旁│WALTHER廠PPK/S型半│      │（槍枝管制編號：│
│    │十二時許  │樹叢中        │自動手槍製造，以原│      │0000000000號）  │
│    │          │              │槍管彈室加土造金屬│      │                │
│    │          │              │槍管改造之玩具手槍│      │                │
│    │          │              │（含彈匣一個）    │      │                │
├──┼─────┼───────┼─────────┼───┼────────┤
│ 三 │九十二年十│中壢市○○○街│改造子彈，係土造子│一顆  │具殺傷力（經試射│
│    │月二十三日│登揚保齡球館旁│彈，具直徑8mm之土 │      │用罄）          │
│    │十二時許  │樹叢中        │造金屬彈頭        │      │起訴書漏未記載  │
├──┼─────┼───────┼─────────┼───┼────────┤
│ 四 │九十二年十│桃園縣龍潭鄉干│八釐米改造手槍，仿│一支  │具殺傷力        │
│    │一月六日下│城五村一九０號│FN廠半自動手槍製造│      │（槍枝管制編號：│
│    │午二時三十│二樓          │，換裝土造金屬槍管│      │0000000000號）  │
│    │分許      │              │改造之玩具手槍（含│      │                │
│    │          │              │彈匣一個）        │      │                │
├──┼─────┼───────┼─────────┼───┼────────┤
│ 五 │九十二年十│桃園縣龍潭鄉干│八釐米改造手槍，仿│二支  │具殺傷力        │
│    │一月六日下│城五村一九０號│WALTHER廠PPK/S型半│      │（槍枝管制編號：│
│    │午二時三十│二樓          │自動手槍製造，以原│      │0000000000、1102│
│    │分許      │              │槍管彈室加土造金屬│      │151691號）      │
│    │          │              │槍管改造之玩具手槍│      │                │
│    │          │              │（各含彈匣一個）  │      │                │
├──┼─────┼───────┼─────────┼───┼────────┤
│ 六 │九十二年十│桃園縣龍潭鄉干│改造子彈：        │共六顆│試射後，一顆顆，│
│    │一月六日下│城五村一九０號│1.三顆，土造子彈，│      │無法擊發，不    │
│    │午二時三十│二樓          │  具直徑7.9mm之土 │      │具殺傷力，餘    │
│    │分許      │              │  造金屬彈頭。    │      │五顆均具殺傷    │
│    │          │              │2.三顆，玩具金屬彈│      │力              │
│    │          │              │  殼加裝直徑7.9mm │      │                │
│    │          │              │  之土造金屬彈頭造│      │                │
│    │          │              │  而成            │      │                │
├──┼─────┼───────┼─────────┼───┼────────┤
│ 七 │九十二年十│桃園縣龍潭鄉干│貝瑞塔改造手槍，係│一支  │具殺傷力        │
│    │一月十四日│城路三一五巷內│仿BERETTA廠84型半 │      │（槍枝管制編號：│
│    │十一時三十│之路燈編號０三│自動手槍製造，換裝│      │0000000000號）  │
│    │分許      │００七號對面樹│土造金屬槍管改造之│      │                │
│    │          │林內          │玩具手槍（含彈匣一│      │                │
│    │          │              │個）              │      │                │
├──┼─────┼───────┼─────────┼───┼────────┤
│ 八 │九十三年四│桃園縣龍潭鄉中│改造槍管，係土造金│一支  │                │
│    │月六日    │央街一六九巷十│屬槍管            │      │                │
│    │          │一弄四七號前（│                  │      │                │
│    │          │自其身上搜出）│                  │      │                │
└──┴─────┴───────┴─────────┴───┴────────┘


司法院資訊處製作；財團法人民間司法改革基金會備份。
